【裁判字號】    98,訴,983
【裁判日期】    980925
【裁判案由】    損害賠償
【裁判全文】
臺灣臺北地方法院民事判決               98年度訴字第983號
原      告  沛華實業股份有限公司
法定代理人  乙○○
訴訟代理人  甲○○
            戊○○
被      告  丁○○
            己○○
上  一  人
訴訟代理人  丙○○律師
複  代理人  許坤皇律師
上當事人間請求損害賠償事件，本院於民國98年8 月25日言詞辯
論終結，判決如下：
    主  文
原告之訴及假執行之聲請均駁回。
訴訟費用由原告負擔。
    事  實  及  理  由
一、按訴狀送達後，原告不得將原訴變更或追加他訴。但請求之
    基礎事實同一者，不在此限。民事訴訟法第255 條第1 項第
    2 款定有明文。次按請求之基礎事實同一者，縱於訴狀送達
    後，原告仍得將原訴變更或追加他訴，無須得被告同意，此
    觀民事訴訟法第255 條第1 項第2 款規定自明。所謂請求之
    基礎事實同一，係指變更或追加之訴與原訴之主要爭點有其
    共同性，各請求利益之主張在社會生活上可認為同一或關連
    ，而就原請求之訴訟及證據資料，於審理繼續進行在相當程
    度範圍內具有同一性或一體性，得期待於後請求之審理予以
    利用，俾先後兩請求在同一程序得加以解決，避免重複審理
    ，進而為統一解決紛爭者即屬之，最高法院著有90年度台抗
    字第2 號裁判要旨可資參照。本件原告認為被告己○○散佈
    其公司秘密，造成新台幣（下同）1,000,000 元之損害，而
    訴請己○○負擔侵權行為損害賠償責任。嗣於審理中認為係
    被告丁○○將上開公司秘密提供予己○○，屬共同侵權行為
    人，追加丁○○為被告，並同時追加被告應登報道歉。惟被
    告不同意原告此部分訴之追加。經查，原告上開起訴請求部
    分與追加請求部分，彼等請求之基礎事實均係被告散佈原告
    公司秘密所致，經核尚屬同一。揆諸首揭說明，原告關於上
    開訴之追加，即屬適法，應予准許。
二、原告主張：丁○○、己○○分別係原告公司在職及離職員工
    。詎丁○○於民國97年10月16日，擅將原告對其員工所發如
    附件一所示電子郵件（下稱系爭郵件）轉發予己○○，己○
    ○復將之轉發予不特定第三人，侵害原告營業秘密權，致原
    告商譽受有損害，並使業績下滑、客戶流失。爰基於民法第
    184 條第1 項、第185 條、第195 條第1 項侵權行為損害賠
    償法律關係；暨下列聲明（一）部分，原告另基於保密通知
    書法律關係（見本院卷頁33）擇一訴請丁○○負擔賠償責任
    。聲明：（一）被告應連帶給付原告1,000,000 元，及自追
    加起訴狀繕本送達丁○○翌日起至清償日止，按年息百分之
    5 計算之利息。（二）被告應連帶在新生報、大華日報航運
    版以4 分之1 版面刊登如附件二所示道歉啟事1 日。（三）
    願供擔保，請准宣告假執行。
三、被告丁○○則以：否認侵害原告權利，系爭郵件並非營業上
    秘密；否認違反保密通知書，縱認違反，該1,000,000 元係
    屬違約金，亦請求法院予以酌減等語置辯；己○○則以：否
    認侵害原告權利，未將系爭郵件轉發予不特定第三人，且該
    郵件並非營業上秘密等語，資為抗辯。均聲明：（一）原告
    之訴駁回。（二）如受不利判決，願供擔保請准宣告免為假
    執行。
四、兩造不爭執事項：
（一）己○○係原告公司離職員工（於97年1 月16日離職）。
（二）丁○○係原告員工（嗣於97年12月12日離職），任職期間
      曾簽署原告所發，要求員工不得洩漏營業秘密等，若有違
      反，原告有權向員工求償1,000,000 元之員工通知書，並
      均對原告保證在任職期間不違背原告之要求（見本院卷頁
      33 ）。
（三）丁○○於97年10月16日，擅將原告對其員工所發如附件一
      所示電子郵件（下稱系爭郵件）轉發予己○○。
（四）己○○曾將系爭郵件出示予現任職隆耀國際物流股份有限
      公司（下稱隆耀公司）直屬主管閱覽（見本院卷頁52）。
五、本件原告固主張被告轉發系爭郵件，侵害原告營業秘密權，
    致原告商譽受有損害，並使業績下滑、客戶流失等情，並提
    出系爭郵件為證。惟為被告所否認，並以前開情詞置辯。復
    查，參諸卷附系爭郵件內容，除告知員工「自即日起，不准
    再發船公司的Master B/L給客戶或同行」外，餘則為對員工
    業績不佳以及上班惰勤之斥責乙節。又其中關於是否提供船
    公司Master B/L給客戶或同行一事，本即屬貨運承攬運送業
    者之尋常經營方式，尚難謂為營業秘密。況若原告如此決策
    ，客戶或同行自當旋可知悉上情，亦徵系爭郵件此部分記載
    ，無法認係營業秘密。至其餘關於對員工業績不佳以及上班
    惰勤之斥責，更非可謂有何營業秘密可言。從而，原告主張
    系爭郵件所載係屬營業秘密云云，顯有誤會，無法採認。被
    告所辯：系爭郵件內容並非營業秘密乙情，即屬有據，堪予
    採認。
六、綜上，系爭郵件所載既均非屬營業秘密，則原告基於民法第
    184 條第1 項、第185 條、第195 條第1 項侵權行為損害賠
    償法律關係；暨上開聲明（一）部分，另對丁○○基於保密
    通知書法律關係，主張被告侵害其營業秘密權，並訴請（一
    ）被告連帶給付1,000,000 元，及自追加起訴狀繕本送達丁
    ○○翌日起至清償日止，按年息百分之5 計算之利息。（二
    ）被告連帶在新生報、大華日報航運版以4分之1版面刊登如
    附件二所示道歉啟事1 日，均無理由，不應准許。又原告之
    訴既經駁回，其假執行之聲請亦失所附麗，應併予駁回，附
    此敘明。
七、本件事證已臻明確，兩造其餘之攻擊防禦方法及所提之證據
    ，經審酌後認均無礙判決之結果，爰不予一一論述。
八、據上論結，本件原告之訴為無理由，並依民事訴訟法第78條
    ，判決如主文。
中    華    民    國    98    年    9    月    25     日
                  民事第二庭    法  官  黃呈熹
以上正本係照原本作成。
如對本判決上訴，須於判決送達後20日內向本院提出上訴狀。
中    華    民    國    98    年    9    月    25     日
                                書記官  傅美蓮


司法院資訊處製作；財團法人民間司法改革基金會備份。
